【裁判字號】    95,抗,283
【裁判日期】    951123
【裁判案由】    撤銷股東會決議等
【裁判全文】
臺灣高等法院臺南分院民事裁定      95年度抗字第283號
抗  告  人  瓏鈦科技股份有限公司
法定代理人  乙○○○
            丁 ○ ○
            甲 ○ ○
相  對  人  協禾開發股份有限公司
法定代理人  己 ○ ○
相  對  人  戊 ○ ○
相  對  人  丙 ○ ○
上列當事人間請求撤銷股東會決議等事件，抗告人對於中華民國
95年9月15日臺灣臺南地方法院95年度補字第196號裁定提起抗告
，本院裁定如下：
    主  文
抗告駁回。
抗告訴訟費用由抗告人負擔。
    理  由
一、抗告意旨略以：本件係請求撤銷相對人協禾開發股份有限公
    司（下稱協禾公司）民國95年6月30日股東會議紀錄並更正
    其資產負債表與損益表之不實事項，其中不記名之股東會議
    紀錄乃捏造違乎常理之借名登記，實違反公司法之相關規定
    ，該未經董事會與股東會詳實舉證與討論之事證業已於原審
    詳述在案。抗告人於原審所主張之理由係為補充說明本件4
    筆土地買賣之背景，該土地既屬抗告人所出資購買亦分別登
    記於抗告人等4人名下，自毋須再請求鈞院對該土地作任何
    裁判，故本件訴訟標的價額之核定不應與土地公告現值有關
    。本件訴訟標的在於撤銷相對人協禾公司95年6月30日不實
    之股東會議紀錄與匡正其94年度資產負債表與損益表之重大
    謬誤，故起訴屬性與財產權無關，請鈞院依民事訴訟法第77
    條之14變更原裁定等語。
二、惟按公司股東訴請撤銷股東會決議之訴，其為訴訟標的法律
    關係之形成權，乃基於股東權而生，而股東權係屬財產權之
    範圍，故撤銷股東會決議應認係因財產權涉訟。又按因公司
    股東請求撤銷股東會決議之訴，屬於財產權訴訟，其訴訟標
    的價額，應以原告如獲勝訴判決所得受之客觀上利益定之（
    最高法院92年4月15日第7次民事庭會議決議意旨參照）。
三、查抗告人係起訴請求撤銷相對人股東會決議，有卷附起訴狀
    可按，揆諸前開說明，本件訴訟即屬於財產權訴訟，訴訟標
    的價額應以抗告人如獲勝訴判決所得受之客觀上利益定之。
    抗告人主張，相對人所稱坐落台南縣永康市○○段410、454
    、455地號等3筆土地係「借名登記」予抗告人乙節為不實，
    且相對人之94年度資產負債表「銀行借款」新台幣（下同）
    3,744萬元、「預付購置設備款」80,465,700元係屬虛列項
    目，以及其94年度損益表「營業費用」298,321元、「利息
    支出」1,286,709元顯有浮報之疑云云，乃聲明該決議應予
    撤銷。是撤銷系爭股東會決議，其訴訟標的價額，應以抗告
    人如獲本件勝訴判決所得受客觀利益定之，故原裁定以上開
    3筆土地之公告現值暨上開4筆費用項目之金額為據（見原審
    卷第1頁裁判費審核單），核定裁判費用，揆諸上揭說明，
    並無違誤。抗告意旨主張起訴屬性與財產權無關，指摘原裁
    定不當，求予廢棄，非有理由，應予駁回。
四、據上論結，本件抗告為無理由，依民事訴訟法第495條之1第
    1項、第449條第1項、第95條、第78條，裁定如主文。
中    華    民    國    95    年    11    月    23    日
                  民事第一庭    審判長法  官  林金村
                                      法  官  胡景彬
                                      法  官  林輝雄
上為正本係照原本作成。
如不服本裁定，僅得於收受本裁定正本送達後10日內以適用法規
顯有錯誤為理由，向本院提出再抗告狀（須附繕本）依法應繳納
抗告費新台幣1千元，並委任律師為訴訟代理人，經本院許可後
始可再抗告於最高法院。
中    華    民    國    95    年    11    月    27    日
                                      書記官  黃惠美
【附記】
民事訴訟法第495條之1第2項準用同法第466條之1第1、2項規定
：
(1)對於第二審判決上訴，上訴人應委任律師為訴訟代理人。但上
  訴人或其法定代理人具有律師資格者，不在此限。
(2)上訴人之配偶、三親等內之血親、二親等內之姻親，或上訴人
  為法人、中央或地方機關時，其所屬專任人員具有律師資格並
  經法院認為適當者，亦得為第三審訴訟代理人。
民事訴訟法第466條之2：
  上訴人無資力委任訴訟代理人者，得依訴訟救助之規定，聲請
  第三審法院為之選任律師為其訴訟代理人。
                                                 K


司法院資訊處製作；財團法人民間司法改革基金會備份。
